臺灣士林地方法院刑事判決　　　　　　　95年度訴字第1199號
公　訴　人　臺灣士林地方法院檢察署檢察官
被　　　告　丙○○
選任辯護人　王盈智律師
上列被告因強盜案件，經檢察官提起公訴（95年度偵字第12763
號），本院判決如下：
    主  文
丙○○意圖為自己不法之所有，以強暴至使不能抗拒，而取他人
之物，累犯，處有期徒刑伍年壹月，扣案之黑色玩具手槍壹枝沒
收；又意圖為自己不法之所有，以強暴至使不能抗拒，而取他人
之物未遂，累犯，處有期徒刑貳年柒月，扣案之黑色玩具手槍壹
枝沒收；應執行有期徒刑伍年捌月，扣案之黑色玩具手槍壹枝沒
收。
    事  實
一、丙○○曾於民國90年間，因偽造文書等案件，為台灣台北地
    方法院以91年訴字第22號判處有期徒刑1 年6 月，90年12月
    20日判決確定，於93年1 月20日縮刑假釋出監，93年7 月11
    日縮刑期滿執行完畢。詎仍不知悔改，竟意圖為自己不法之
    所有，於95年10月10日早上8 時許，至臺北縣淡水鎮○○○
    路○ 段3 巷16號海揚工地前，持不具殺傷力之黑色空氣手槍
    1 枝，拉動槍機指著當時正在該工地執行警衛工作之甲○○
    左腰部，喝令甲○○交出身上錢財，至使甲○○不能抗拒，
    交付身上所有之現鈔新台幣（下同）400 元。丙○○取得財
    物後，猶嫌過少，復詢問甲○○身上是否攜帶存摺，經甲○○答以上班並未攜帶，丙○○復扳動槍機，並對甲○○嚇稱
    ：其有黑道背景，並要甲○○再找週邊其他工人過來，因甲○○不認識其他工人而作罷。此時適乙○○由工地內出來走
    到渠停放於工地旁之機車，丙○○即持上開槍枝走向乙○○
    ，將槍口指向乙○○，喝令乙○○交付其耳朵上附掛價值約
    2,000 元之藍芽耳機，至使乙○○以為是真槍而不能抗拒，
    躲避至工地旁廁所內，丙○○始未強盜得逞。
二、案經臺北縣政府警察局淡水分局報告臺灣士林地方法院檢察
    署檢察官偵查起訴。
    理  由
一、程序部分：
(一)按「被告以外之人於審判外之言詞或書面陳述，除法律有規
    定者外，不得作為證據，刑事訴訟法第159 條第1 項定有明
    文。而所謂法律有規定者，包括同法第159 條之5 所規定『
    被告以外之人於審判外之陳述，雖不符前4 條之規定，而經
    當事人於審判程序同意作為證據，法院審酌該言詞陳述或書
    面陳述作成時之情況，認為適當者，亦得為證據。當事人、
    代理人或辯護人於法院調查證據時，知有第159 條第1 項不
    得為證據之情形，而未於言詞辯論終結前聲明異議者，視為
    有前項之同意。』以傳聞證據具有證據能力之例外情形。」
    （最高法院94年度台上字第6904號判決意旨參照）
(二)次按92年9 月1 日施行之刑事訴訟法，因酌採英美法系之傳
    聞法則，於第159 條第1 項明定被告以外之人，於審判外之
    言詞或書面陳述，除法律有規定者外，不得作為證據，用以
    保障被告之反對詰問權。至本法規定傳聞法則之例外，乃鑒
    於採用傳聞證據排除法則之重要理由之一，係因傳聞證據未
    經當事人之反對詰問予以覈實，因此，若當事人願放棄對原
    供述人之反對詰問時，原則上即可承認該傳聞證據之證據能
    力。揆諸我國刑事訴訟法第159 條之5 之立法理由，除參照
    前述傳聞證據排除法則之基本法理外，亦參考日本刑事訴訟
    法第326 條之立法例，而日本刑事審判實務之運作，有關檢
    察官及被告均同意作為證據之傳聞書面材料或陳述，可直接
    援引該國刑事訴訟法第326 條作為傳聞例外之法律依據，僅
    在檢察官與被告不同意之情況下，乃須根據其他傳聞例外規
    定俾以斟酌該等書面材料或陳述是否具有證據能力，在當事
    人間無爭執之案件中，傳聞證據基本上均可依據前引規定提
    出於法院使用，據此，我國刑事訴訟法第159 條之5 之適用
    應可作同上之解釋。
(三)證人即受害者甲○○及乙○○於警詢、偵查中證述之案發經
    過及證人徐建坤於警詢及偵查中之證述，屬被告以外之人於
    審判外之陳述，原不得為證據，但當事人及辯護人於本院審
    理中均同意作為證據，本院審酌該言詞陳述作成時之情況，
    認採為證據並無不當，依刑事訴訟法第159 條之5 第1 項規
    定，均得為證據，合先敘明。
二、實體認定部分：
(一)上揭事實，業據被告丙○○於本院審理時迭承不諱，核與證
    人即受害者甲○○、乙○○於警詢、偵查中、本院審理時證
    述之案發經過（詳偵查卷第14至19、46至49頁、本院卷第59
    至66頁），及證人徐建坤於警詢、偵查中之證詞相符（詳偵
    查卷第20、21、48頁），並有現場平面圖、犯罪現場監視錄
    影帶翻拍照片4 幀及內政部警政署刑事警察局95年11月6 日
    刑鑑字第0950158102號槍彈鑑定書（詳偵查卷第53頁至第55
    頁）附卷可憑，堪認被告自白與事實相符，足以採信，被告
    犯罪事證明確，犯行堪予認定，應依法論科。
(二)按「連續犯之成立，除主觀上須基於一個概括之犯意外，客
    觀上須先後數行為，逐次實施而具連續性，侵害數個同性質
    之法益，其每一前行為與次行為，依一般社會健全觀念，在
    時間差距上，可以分開，在刑法評價上，各具獨立性，每次
    行為皆可獨立成罪，構成同一之罪名，始足當之；如數行為
    於同時同地或密切接近之時地實施，侵害同一之法益，各行
    為之獨立性極為薄弱，依一般社會健全觀念，在時間差距上
    ，難以強行分開，在刑法評價上，以視為數個舉動之接續施
    行，合為包括之一行為予以評價，較為合理，則屬接續犯，
    而為包括之一罪。」最高法院86年台上字第3295號判例意旨
    參照。辯護人認為被告丙○○搶完甲○○後，尚問有無其他
    工人，所以被告在行為終了前就有接續的犯意，應成立接續
    犯而僅論以一罪（詳本院卷第70頁）云云。惟參酌上開判例
    要旨，接續犯之成立必須於同時同地或密切接近之時地實施
    ，侵害同一之法益，各行為之獨立性極為薄弱，依一般社會
    觀念，在時間差距上，難以強行分開，在刑法評價上，以視
    為數個舉動之接續施行，合為包括之一行為予以評價，較為
    合理時，始能成立。本案被告丙○○搶完被害人甲○○後，
    原本要被害人甲○○再找其他工人過來，突見另一被害人乙○○自工地內走出，遂起意再為強盜行為，雖兩起強盜行為
    犯意啟動及行動時間均相當接近，所侵害為數個同性質之法
    益，惟其兩次強盜行為，依一般社會觀念，在時間差距上，
    尚非難以分開，各具獨立性，自難成立接續犯而僅論以一罪
    ，辯護意旨容非有據。
(三)核被告所為，係犯刑法第328 條第1 項、第4 項之強盜既遂
    及強盜未遂罪。又被告曾於90年間，因偽造文書等案件，經
    台灣台北地方法院以91年訴字第22號判決判處有期徒刑1 年
    6 月，90年12月20日判決確定，於93年1 月20日縮刑假釋出
    監，93年7 月11日縮刑期滿執行完畢，此有台灣高等法院被
    告前案紀錄表1 份在卷可查，其於前案有期徒刑執行完畢後
    ，5 年內故意再犯本件有期徒刑以上之罪，為累犯，所犯兩
    次強盜既遂、未遂犯行，均應依法加重其刑；所犯強盜未遂
    犯行，應依刑法第25條第2 項減輕其刑，並依同法第71條第
    1 項規定先加後減。被告兩次強盜犯行，侵害法益不同，犯
    意各別，應分論併罰, 並定其應執行刑。爰審酌被告以強暴
    手段，強取他人之物，惟事後坦承犯行，犯後態度良好，所
    使用犯罪工具為玩具手槍、犯罪所得為400 元、並當庭交付
    紅包各1,000 元給被害人、被害人均表示願意原諒被告，又
    被告學歷僅國中未畢業、家中尚有在學中之4 子待扶養、妻
    子目前在監執行等一切情狀，分別量處如主文所示之刑，並
    定應執行之刑，以資懲儆。扣案之黑色玩具手槍1 枝為被告
    所有供本件犯罪所用之物，業為被告供承不諱，爰依法宣告
    沒收。至其他扣案之物品並非供本件犯罪所用之物，無庸宣
    告沒收，附此敘明。
據上論斷，應依刑事訴訟法第299 條第1 項前段，刑法第328 條
第1 項、第4 項、第25條第2 項、第47條第1 項、第51條第5 款
，刑法第38條第1 項第2 款，判決如主文。
本案經檢察官邱智宏到庭執行職務。
中　　華　　民　　國　　96　　年　　2 　　月　　8 　　日
                  刑事第一庭審判長法  官  洪英花
                                  法  官  雷雯華
                                  法  官  林清吉
以上正本證明與原本無異。
如不服本判決，應於判決送達後10日內，向本院提出上訴狀。
                                  書記官  趙彩彤
中　　華　　民　　國　　96　　年　　2 　　月　　13　　日
附錄本判決論罪科刑之法條：
中華民國刑法第328 條
意圖為自己或第三人不法之所有，以強暴、脅迫、藥劑、催眠術
或他法，至使不能抗拒，而取他人之物或使其交付者，為強盜罪
，處五年以上有期徒刑。
以前項方法得財產上不法之利益或使第三人得之者，亦同。
犯強盜罪因而致人於死者，處死刑、無期徒刑或十年以上有期徒
刑；致重傷者，處無期徒刑或七年以上有期徒刑。
第一項及第二項之未遂犯罰之。
預備犯強盜罪者，處一年以下有期徒刑、拘役或三千元以下罰金
。
